臺灣臺南地方法院民事判決
109年度訴字第1311號
原      告  吳美虹  
被      告  方振名  

上列當事人間請求侵權行為損害賠償事件，經本院於民國109年1
0月26日言詞辯論終結，判決如下：
    主      文
被告應給付原告新臺幣參萬元。
原告其餘之訴駁回。
訴訟費用由被告負擔百分之二，餘由原告負擔。
本判決原告勝訴部分得假執行，但被告如以新臺幣參萬元為原告
預供擔保，得免為假執行。
    事實及理由
一、原告起訴主張：
    兩造為國立中山大學高階經營管理碩士學程（中山EMBAE20
    班級）之同學，中山EMBAE20班級於LINE通訊軟體有中山E20
    、中山E20公告版兩群組，被告於民國108年6月28日上午9點
    44分，公然在中山E20群組張貼未經遮隱原告身分證統一編
    號、出生年月日及戶籍地址等個人資訊之高雄地方法院107
    年度自字第20號刑事判決（下稱系爭判決），並於同一時間
    於中山E20公告版張貼：「將法院判決公佈於全班，是希望
    全班同學知曉.....」，意圖將原告之個人隱私資訊散布於
    眾。被告又於同日上午10點21分於中山E20群組張貼將原告
    個資遮隱之系爭判決，並張貼「吳美虹，你還執迷不悟」及
    「為大家製作方便轉載的版本，哈哈」等語。被告行為嚴重
    傷害原告之名譽。爰依民法第184條第1項前段、第185條第1
    項前段、第195條第1項規定，請求被告賠償原告名譽權、隱
    私權所受之損害。並聲明：㈠被告應賠償原告新臺幣（下同
    ）1,100,000元。㈡被告應在「中山E20」、「中山E20公告版
    」兩通訊軟體LINE群組張貼附件所示之內容，向原告道歉。
二、被告則以：
    因原告不斷向中山EMBAE20班級同學提及，被告與訴外人陳
    新姿曖昧、交往中之不實言論，被告於群組張貼系爭判決，
    係基於善意將系爭判決使他人知悉，以回復之前遭原告破壞
    之名譽而己，屬於正當之使用，並非刻意侵害原告隱私或名
    譽等語，資為抗辯。並聲明：原告之訴駁回。
三、得心證之理由：
　㈠被告於line通訊軟體之中山E20群組及中山E20公告版中張貼
    系爭判決未遮蔽原告個人資料，係侵害原告之隱私權：
　⒈謂「隱私權」，係不讓他人無端干預個人私領域之權利，亦
    屬人格權之一種，乃基於人性尊嚴與個人主體性之維護及人
    格發展之完整，並為保障個人生活私密領域免於他人侵擾及
    個人資料之自主控制，而不可或缺之基本權利。其中就個人
    自主控制個人資料之資訊隱私權而言，乃保障人民決定是否
    揭露其個人資料、及在何種範圍內、於何時、以何種方式、
    向何人揭露之決定權，並保障人民對其個人資料之使用有知
    悉與控制權及資料記載錯誤之更正權（司法院大法官解釋釋
    字第603號參照）。
　⒉本件原告主張被告於中山E20群組及中山E20公告版張貼系爭
    判決，未遮蔽原告身分證字號、地址等個人資料，係侵害原
    告隱私權，為被告所否認，並抗辯被告並未侵害原告隱私，
    且原告所提起之自訴案件，業經本院以108年度自字第7號判
    決被告無罪等語。惟本院108年度自字第7號判決係以個人資
    料保護法第41條乃以意圖為自己或第三人不法之利益或損害
    他人之利益之為主觀犯罪構成要件，認被告已於中山E20群
    組及中山E20公告版收回張貼系爭判決未隱匿原告個人資料
    之行為，而認被告主觀上並無為自己或第三人不法之利益或
    損害他人之利益，非謂被告得將系爭判決未遮隱原告個人資
    料之情況下予以公開。被告雖另抗辯，兩造為同班同學，被
    告雖未遮隱原告之身分證字號及住址，但中山EMBAE20班級
    通訊錄中均有原告之個人資料，故被告並無侵害原告之隱私
    等語。惟觀諸被告所提出之通訊錄以觀，其上並無原告之身
    分字號，有通訊錄附卷可查（見卷第245頁、第258頁），足
    徵被告未將原告個人資料予以遮蔽，即公開於中山E20群組
    及中山E20公告版，係屬侵害原告之隱私權無訛。
　㈡被告於line通訊軟體之中山E20群組及中山E20公告版中張貼
    系爭判決未遮蔽原告個人資料，及於LINE中山E20群組張貼
    「吳美虹，你還執迷不悟」及「為大家製作方便轉載的版本
    ，哈哈」等語，並未侵害原告之名譽權：
　⒈所謂名譽，係指在社會所享有一切對品德、聲譽所為之評價
    ；而侵害名譽，係指貶損他人人格在社會上之評價而言，須
    依一般社會觀念，足認其人聲譽已遭貶損者始足當之；此之
    所謂「社會」，固非必須廣袤至社會全體大眾，然至少須為
    與個人社會生活、經濟生活等相關之「社群」對之評價有所
    降低，方符合民法保護名譽權之本旨；至於被害人主觀感情
    上是否感受到損害，則非認定之標準。名譽權之侵害必須為
    行為人出於故意或過失意圖散布於眾或使第三人知悉其事，
    而造成他人客觀上之社會評價受貶損，始足當之。而行為人
    之言詞是否屬足以貶損他人評價之行為，應參酌行為人之動
    機、目的、智識程度、慣用之語言、當時所受之刺激、所為
    之用語、語氣、內容及連接之前後文句統觀之，而不得僅以
    隻言片語而斷章取義，倘行為人僅基於一時氣憤而為粗俗不
    雅或不適當之言詞，而未對他人在社會上之客觀評價造成減
    損，縱主觀上造成他人之不快，亦不應使行為人負損害賠償
    之責任。
　⒉被告雖於中山E20群組及中山E20公告版張貼未遮隱原告個人
    資料之系爭判決，張貼「吳美虹，你還執迷不悟」等語之後
    ，被告收回系爭判決，旋以張貼遮蔽原告個人資料之之系爭
    判決於中山E20群組，並張貼「為大家製作方便轉載的版本
    ，哈哈」等語。然系爭判決係屬法院之裁判書，除別有規定
    外，本屬應向公眾公開之司法資訊，而被告於中山E20群組
    張貼「為大家製作方便轉載的版本，哈哈」，亦為使大家傳
    閱之用，並無任何貶損原告名譽之意思。再者，被告雖於中
    山E20群組張貼系爭判決，並張貼「吳美虹，你還執迷不悟
    」等語，然被告張貼系爭判決及貼文後，即有代號為「e20-
    世豐Power」張貼「＠方振名＠美虹兩位學長姐，請兩位學長
    姐就自我判斷，可否不要在班上群組說明這些過程，畢竟大
    家都是同班同學，我們不是法官，真的無意介入調查與審判
    」等語，有LINE貼文附卷可查（見卷第215頁、第217頁）。
    益徵，被告雖張貼系爭判決於中山E20群組及中山E20公告版
    ，但系爭判決之公開，並無影響同學間對於原告名譽之評價
    ，僅係表示不願介入兩造間之紛爭等情無訛。是被告於中山
    E20群組及中山E20公告版張貼系爭判決，及於中山E20群組
    張貼「吳美虹，你還執迷不悟」及「為大家製作方便轉載的
    版本，哈哈」等語，僅係造成原告主觀上之不快，並未影響
    原告之社會上評價，故原告主張被告之上開言行，屬侵害原
    告名譽權，自屬無據，尚非可採。
  ㈢因故意或過失，不法侵害他人之權利者，負損害賠償責任。
    故意以背於善良風俗之方法，加損害於他人者亦同。違反保
    護他人之法律，致生損害於他人者，負賠償責任。但能證明
    其行為無過失者，不在此限。又不法侵害他人之身體、健康
    、名譽、自由、信用、隱私、貞操，或不法侵害其他人格法
    益而情節重大者，被害人雖非財產上之損害，亦得請求賠償
    相當之金額，民法第184條、第195條第1項前段分別定有明
    文。又慰撫金之多寡，應斟酌雙方之身分、地位、資力與加
    害程度，及其他各種情形核定相當之數額，該金額是否相當
    ，自應依實際加害情形與被害人所受之痛苦及雙方之身分、
    地位、經濟狀況等關係決定之。本件被告於中山E20群組及
    中山E20公告版張貼系爭判決，係侵害原告之隱私權，已如
    前述，故原告得請求被告賠償其非財產上之損害。本院審酌
    原告為中山大學碩士，從事室內設計，108年財產總額為15,
    941,850元；被告為中山大學碩士，從事公司法務長之工作
    ，108年度財產總額為7,771,800元，業據兩造本院陳述明確
    ，並有108年稅務電子閘門財產所得調件明細表附卷可查（
    見卷第210頁、第65頁、第72頁），復參酌被告於LINE通訊
    軟體群組洩漏原告之個人資料，以此方式侵害原告隱私權，
    造成原告惶恐不安、失眠、頭痛，及兩造之身分、能力與社
    會地位，認原告請求被告賠償其非財產上之損害，以30,000
    元為適當，逾此範圍則無理由。至於原告主張被告侵害其名
    譽權之部分，係屬無據，已如前述，故原告主張被告應於中
    山E20群組及中山E20公告版張貼附件一所示之內容，以回復
    原告之名譽，亦屬無據，尚難採憑。
四、綜上所述，本件原告依據民法侵權行為法律關係，請求被告
    應給付原告30,000元，為有理由，應予准許，逾此範圍為無
    理由應予駁回。　
五、本件判決所命被告給付之金額未逾50萬元，本院就原告勝訴
    部分，應依民事訴訟法第389條第1項第5款之規定，依職權
    宣告假執行，併依同法第392條第2項依職權宣告被告得預供
    擔保而免為假執行。
六、本件事證已臻明確，兩造其餘攻擊防禦方法及所提證據，核
    與判決之結果不生影響，爰不一一論列。 
七、訴訟費用負擔之依據：民事訴訟法第79條。 　　
中    華    民    國   109    年    11    月    26    日
                  民事第四庭  法  官  葉淑儀 
以上正本係照原本作成。
如對本判決上訴，須於判決送達後20日內向本院提出上訴狀。
如委任律師提起上訴者，應一併繳納上訴審裁判費。
中    華    民    國   109    年    11    月    26    日
                              書記官  許榮成